臺灣板橋地方法院刑事判決　　　　　　　93年度訴字第2324號
公　訴　人　臺灣板橋地方法院檢察署檢察官
被　　　告　甲○○
上列被告因違反
字第1216號），本院判決如下：
      主   文
甲○○共同將
，如易科罰金，以佰元折算壹日。
      事   實
一、甲○○與張維彬共同基於將
    的犯罪意思，於民國92年7 、8 月間某日，由張維彬（已由
    本院於93年8 月6 日以93年度簡字第3480號判處有期徒刑3
    月，如易科罰金，以300 元折算1 日，緩刑2 年確定）於申
    請領得中華民國
    北辦事處辦理美國簽證，並陳明以郵寄遞送臺北縣中和市○
    ○街18 1巷25弄13號2 樓甲○○住處，並以甲○○為收件人
    方式送交
    之
    該
    成年男子，再轉交具有冒名使用他人
    大陸地區居民，而該不詳大陸地區居民於93年1 月12日某時
    ，持上述張維彬之
    西亞國吉隆坡國際機場，而進入、通過該國國境之際，為該
    國機場馬來西亞航空公司安全部門人員識破，並查扣該
    ，而轉交中華民國駐馬來西亞代表處，循線查悉上情。
二、案經外交部領事事務局函內政部警政署刑事警察局轉臺中縣
    警察局豐原分局移由臺灣板橋地方法院檢察署檢察官偵查起
    訴。
    理    由
一、訊據被告甲○○矢口否認上述犯行，而以張維彬、陳英元是
    前德霖學院同學，沒幫他們辦
    臺協會辦簽證；幫張維彬簽收
    跟張維彬一起去辦
    千元，他說他要辦
    到我前男友吳謹宇之中和市○○街181 巷25弄13號2 樓住址
    ，是張維彬請我幫他代收
    聯絡，請他拿回去，後來他拿回去；我未將
    ，不知為何他
    彬親自來拿，約在板橋海山分局附近，親手交給他。（其後
    隨即改稱：不是將張維彬的
    交給「小玉」，我不認識他，張維彬將我手機號碼給「小玉
    」，我們電話聯絡，並約地點，我不知小玉是張維彬什麼人
    ，最後我把
    拿。我跟張並無金錢往來，我還借他錢。）；且僅止於介紹
    張維彬與小玉認識，而且是張維彬自己自願等為自己作出辯
    解。
二、玆就本院認定被告甲○○有如事實欄所示犯罪之證據暨得心
    證之理由，說明如下：
(一)、被告就簽收張維彬之
    人張維彬、陳英元之證述相符，無何疑義，先此敘明。
(二)、而本案應予釐清相應的爭執事項部分，包括有：
    1.被告有無陪同張維彬前往辦理簽證部分？證人張維彬證述
      略以：伊有申辦中華民國
      我辦
      16日警詢筆錄）；（何以【將
      專同學，她說去申請
      就有10幾萬獲利，（【提示簽證】有無去辦？）我有去辦
      簽證，但我沒收到，因為甲○○陪我去辦時，叫我填寫她
      的地址。（93年5 月17日偵查筆錄）；被告有請我申辦護
      照，再把
      去外交部申辦
      查筆錄結證）；92年8 月間，被告有請我辦
      交給她，她說辦好
      ，回來後可以獲得10幾萬元報酬；辦
      ，我自己領
      四字第09372008730 號函】。後來去辦簽證，她在外等，
      我自己進去辦，辦好後，直接依她給我的地址寄給她（93
      年9 月3 日偵查筆錄結證）等語；而證人陳英元亦證述以
      ：被告有提過辦
      時，張維彬也在場。（93年9 月3 日偵查筆錄）等語，互
      核之，可以得悉者，乃被告與張維彬為辦理
      節，相互間已為行為之參與，蓋辦理簽證事項攸關己身赴
      外權益事項，又何須由被告甲○○代為收受，又未將之交
      付證人之理！質言之，此部分爭執事項已可清楚釐明。
    2.被告有無將張維彬
      慧君於警詢、偵查乃至本院準備程序中，均矢口否認有將
      張維彬之
      張維彬所述，意見？）8 月份我沒跟他【張維彬】暑修，
      我是7 月才暑修，8 月我人在國外。我沒跟他提
      ，也沒拿他
      元所述，意見？）沒有這麼好的事情，如有的話，我何以
      不跟自己好朋友講，怎會跟只是同學的他們2 人講。而且
      要出國，當然找女性朋友去，怎會找他們。（同上偵查筆
      錄）；我沒陪他們【按：指張維彬、陳英元】去信義路美
      國在台協會去辦簽證。我有跟張維彬一起去辦
      向我借了2 、3 千元去辦
      的（見本院94年1 月10日準備程序筆錄）等語，則承上1.
      所述已經釐明的事項觀察，被告這部分之辯解，並無從為
      自己作出有利之說明。
    3.被告有無將
      慧君供稱：我有與張維彬電話聯繫，並有將東西交還給他
      。（93年7 月28日偵查筆錄）；（他的
      ）是，且有將美簽交給他（93年11月11日偵查筆錄）；護
      照、簽證寄到我前男友吳謹宇之中和市○○街181 巷25弄
      13號2 樓住址，是張維彬請我幫他代收
      在雲林，我收到後有跟他聯絡，請他拿回去，後來他就拿
      回去。...
      在板橋海山分局附近，我親手交給他。（後稱：我不是將
      張維彬的
      我不認識他，張維彬將我手機號碼給「小玉」，我們電話
      聯絡，並約地點，我不知小玉是張維彬什麼人，最後我把
      院94年1 月10日準備程序筆錄）等語；而證人張維彬證稱
      略以：我不知我
      票後，多次聯絡他要去美國時間，但他都說要等消息，最
      後甲○○電話就打不通。（93年3月16日警詢筆錄）；（
      後來又再向被告要
      寄到我台中家還我。我當時因學分不足，還在學校暑修，
      人不在台中，所以請家人幫我留意。畢業後我向她要，她
      一直藉故沒還（93.09.03偵查筆錄結證）；甲○○從來沒
      將美簽
      此析譯並參照前述1.、2.得悉，證人張維彬經在臺協會簽
      證之
(三)、總的說來，被告供述其與張維彬、陳英元係同學關係，確曾
    收受張維彬附有簽證之
    被告曾為四海工商之同學，確曾聽聞被告對其提及申辦
    後帶人出國不需付費，且回國後還有錢可拿，當時張維彬亦
    在場等情事均屬明確；而被告供稱僅係因同為暑修而幫張維
    彬代收
    應的事項與否復為跳躍式之前後不一致供述，並於本院審理
    時更以：因為當時害怕會不會有什麼罪，而說係張維彬親自
    來拿
    言伊知悉辦
    係供他人使用，且係本於聽到小玉跟伊講過，小玉並跟伊講
    說如果欠錢可以找他，所以就介紹張維彬給小玉，並跟小玉
    講伊沒辦法去美國，他說如果有朋友要做的話，再介紹給他
    認識，且把小玉說的話：如果辦
    等全情（見本院94年3 月29日審判筆錄），則就被告前後供
    述觀察，證人張維彬證述全部經過情節為屬可採。何況被告
    稱沒辦法去美國，然其於一年內赴美2 次，並轉往哥斯大黎
    加國，實難自圓；且如前述，被告亦以不知悉小玉係張維彬
    什麼人而為辯解，益證所言為虛。因之，顯悉各該人等乃係
    基於犯意共同，而進行了行為的分擔，當可肯定，毫無疑問
    。
(四)、此外，復有外交部領事事務局93年9 月13日領4 字第093720
    08730 號函，以及所附
    2479920 號函，以及所附美國在臺協會申辦簽證之申請文件
    、寄送
    ，係指定寄送至被告當時住居處所，並由被告簽收領受該護
    照、簽證之事實；外交部領事事務局93年1 月5 日領1 字第
    09360007950 號函，以及所附張維彬
    證明張維彬所有
    機場，遭大陸人士冒用其名義非法偷渡之事實。如上所述，
    足證被告有將張維彬之
    顯可肯定，因之，被告所辯，僅係事後彌縫卸責之詞，實在
    沒有可以採信的理由存在。據上，本案事證明確，被告犯行
    ，足以認定。
三、核被告甲○○所為，係犯
    交付他人以供他人冒名使用罪。又被告與張維彬、小玉暨該
    不詳年籍姓名之大陸地區居民對於本件犯行，相互間，具有
    犯意聯系暨行為分工的相應關係，均為共同正犯。另公訴人
    另以被告甲○○復涉犯刑法第339 條第1 項詐欺取財罪嫌一
    節，惟按犯罪事實應依證據認定之，無證據不得認定犯罪事
    實，刑事訴訟法第154 條第2 項定有明文；次按認定犯罪事
    實，須依證據，而所謂證據，係指合法之積極證據就犯罪事
    實能為具體之證明者而言；又認定不利於被告之事實，須依
    積極證據，苟積極證據不足為不利於被告事實之認定時，即
    應為有利於被告之認定，更不必有何有利之證據（最高法院
    30 年 上字第816 號判例意旨參照）。再按刑法第339 條詐
    欺罪之成立，以意圖為自己或第三人不法所有，以詐術使人
    將本人或第三人之物交付為要件。所謂以詐術使人交付，必
    須被詐欺人因其詐術而陷於錯誤，若其所用方法，不能認為
    詐術，或所為不致使人陷於錯誤或係具有行為之共同者，均
    不構成該罪（最高法院46年度臺上字第260 號判例意旨參照
    ）。經查：如前所述，被告與張維彬、小玉暨大陸地區居民
    間，各係基於行為、犯意之共同而有所圖，因認無何欺詐之
    施以可言，則此部份，與刑法之詐欺取財之構成要件有間，
    不得以詐欺罪相繩，此部分原應為無罪諭知，然公訴人認各
    該所犯，有方法、目的關係，為裁判上一罪，應不另為無罪
    之諭知。爰審酌被告犯罪動機、目的、手段，及其品性、生
    活狀況、智識程度、犯罪所生之損害，及犯罪後仍矢口否認
    犯行態度非善等一切情狀，酌處如主文所示之刑，並諭知易
    科罰金之折算標準。
據上論斷，應依刑事訴訟法第299 條第1 項前段，
條第3 項，刑法第11條前段、第28條、第41條第1 項前段，罰金
罰鍰提高標準條例第2 條，判決如主文。
本案由檢察官李俊彥提起公訴，經檢察官魏正杰到庭執行職務。
中　　華　　民　　國　　94　　年　　4 　　月　　12　　日
                  刑事第四庭審判長法  官  李麗玲
                                  法  官  鄧雅心
                                  法  官  黎錦福
上列正本證明與原本無異。
如不服本判決，應於判決送達後10日內向本院提出上訴狀 (應附
繕本)， 上訴於臺灣高等法院。
                                  書記官  蔡麗春
中　　華　　民　　國　　97　　年　　4 　　月　　12　　日
附錄本案論罪科刑法條全文：
護照條例第24條
偽造、變造護照足以生損害於公眾或他人者，處五年以下有期徒
刑，併科新臺幣五十萬元以下罰金。
行使前項文書者，亦同。
將護照交付他人或謊報遺失以供他人冒名使用者，處五年以下有
期徒刑、拘役或科或併科新臺幣十萬元以下罰金。
